【裁判字號】    95,交易,682
【裁判日期】    951117
【裁判案由】    過失傷害
【裁判全文】
臺灣臺北地方法院刑事判決             95年度交易字第682號
公  訴  人  臺灣臺北地方法院檢察署檢察官
被      告  甲○○
                    樓
上列被告因過失傷害案件，經檢察官聲請簡易判決處刑（九十五
年度偵字第八五一三號），本院認不宜以簡易判決處刑，改依通
常程序審理，被告於準備程序進行中，就被訴事實為有罪之陳述
，經合議庭裁定改行簡式審判程序，判決如下：
    主  文
甲○○因過失傷害人，處拘役伍拾日，如易科罰金，以銀元佰
元即新臺幣玖佰元折算壹日。
    事  實
一、甲○○於民國九十四年九月十三日晚間十時五十分許，騎乘
    車號Ｐ二五—九七九號重型機車，沿臺北市○○區○○路二
    段第一車道由西往東方向行駛，途經該路段三四二號前時，
    本應注意在無速限標誌或標線之道路行車，時速不得超過五
    十公里，並應注意車前狀況，隨時採取必要之安全措施，且
    依當時為夜間有照明之晴天，柏油路面乾燥無缺陷，亦無障
    礙物，視距良好等情形，並無不能注意之情事，竟疏未注意
    及此，猶貿然以時速六十至七十公里之速度向前行駛，適亦
    沿同路段同向第二車道騎乘車號ＤＶＧ—三三九號輕型機車
    之乙○○，突向左偏駛變換至第一車道，而未讓甲○○之直
    行車先行，亦未注意安全距離，甲○○終因超速及未注意車
    前狀況，致閃煞不及，其前車頭撞及乙○○機車之左側車身
    ，雙方因而人車倒地，甲○○受有雙側手臂擦傷、右肩挫傷
    、右大、小腿拉傷等傷害（未據告訴），乙○○則受有頭部
    外傷、左肩骨折、左側第三、四、五、六肋骨骨折、右側硬
    腦膜下出血、臉部撕裂傷、臉部及四肢多處擦傷等傷害。嗣
    經路人報警，雖未報明肇事者姓名，惟警員前往乙○○就醫
    之醫院處理時，甲○○在場並承認為肇事者而自首。
二、案經乙○○訴由臺北市政府警察局松山分局報請臺灣臺北地
    方法院檢察署檢察官偵查後聲請簡易判決處刑，本院認不宜
    以簡易判決處刑，改依通常程序審理，甲○○於準備程序進
    行中，就被訴事實為有罪之陳述，經合議庭裁定改行簡式審
    判程序。
    理  由
一、前揭事實，業據被告甲○○於本院審理時坦承不諱（見本院
    九十五年十月三十日準備程序筆錄及審判筆錄），並有告訴
    人乙○○之指述、臺北市政府警察局交通警察大隊道路交通
    事故現場圖、調查報告表、臺北市政府警察局松山分局交通
    分隊道路交通事故補充資料表、談話紀錄表、現場照片、財
    團法人基督復臨安息日會臺安醫院診斷證明書及臺北市車輛
    行車事故鑑定委員會鑑定意見書附卷可稽（見九十五年度偵
    字第八五一三號卷第九至一０、一四至一九、二一至二六、
    二九至三三頁）。
二、按行車速度，依速限標誌或標線之規定，無標誌或標線者，
    行車時速不得超過五○公里。且汽車行駛時，駕駛人應注意
    車前狀況，並隨時採取必要之安全措施。道路交通安全規則
    第九十三條第一項第一款前段、第九十四條第三項分別定有
    明文。所謂汽車，依同規則第二條第一項第一款規定，指在
    道路上不依軌道或電力架線而以原動機行駛之車輛（包括機
    器腳踏車）。被告騎乘機車自應注意上開規定，且依卷附道
    路交通事故調查報告表所示（見同前偵卷第二五頁），事發
    地點係臺北市○○區○○路二段三四二號前，當時為夜間有
    照明之晴天，道路狀況為柏油路面乾燥無缺陷，亦無障礙物
    ，視距良好等情形以觀，並無任何足令其不能注意之情事，
    竟疏未注意，猶貿然以時速六十至七十公里之速度向前行駛
    ，致撞及告訴人，則結果之發生，顯係被告可得避免或防止
    ，其就本件交通事故之發生自有過失甚明。而其上開過失行
    為致生告訴人傷害之結果，被告之過失行為與告訴人之傷害
    間，自有相當因果關係。本件事證明確，被告犯行洵堪認定
    ，應予依法論科。
三、查被告行為後，刑法業於九十四年二月二日修正公布，九十
    五年七月一日起施行。按行為後法律有變更者，適用行為時
    之法律，但行為後之法律有利於行為人者，適用最有利於行
    為人之法律，刑法第二條第一項定有明文。茲本條係規範行
    為後法律變更所生新舊法律比較適用之準據法，本身尚無新
    舊法比較之問題，於新法施行後，應一律適用新法第二條第
    一項之規定，為「從舊從輕」之比較。而本次法律變更，比
    較時應就罪刑有關之共犯、未遂犯、想像競合犯、牽連犯、
    連續犯、結合犯，以及累犯加重、自首減輕暨其他法定加減
    原因（如身分加減）與加減例等一切情形，綜其全部罪刑之
    結果而為比較（最高法院九十五年五月二十三日九十五年度
    第八次刑事庭會議決議參照）。經查：
  1.刑法第二百八十四條第一項前段之過失傷害罪，其法定刑之
    罰金部分，依修正後刑法施行法第一條之一及修正後刑法第
    三十三條第五款等規定計算，其最低額較被告行為時之法律
    ，即罰金罰鍰提高標準條例第ㄧ條暨修正前刑法第三十三條
    第五款等規定所得科處之罰金最低額為高，比較新、舊法結
    果，以被告行為時即修正前之法律較有利於被告。
  2.刑法第六十二條前段對於未發覺之罪自首而受裁判者，由原
    條文所定之必減其刑，修正為「得減輕其刑」，比較新、舊
    法結果，以修正前之規定較有利於被告。
  3.綜上法律修正前、後之比較，揆諸前揭最高法院決議及刑法
    第二條第一項所定之「從舊從輕」原則，適用被告行為時即
    修正前之法律，對被告較為有利，自應適用修正前之相關法
    律規定。
四、核被告所為，係犯修正前刑法第二百八十四條第一項前段之
    過失傷害罪。其肇事後經路人報警，雖未報明肇事者姓名，
    然警員前往告訴人就醫之醫院處理時，被告在場並承認為肇
    事者，此有臺北市○○○○○道路交通事故肇事人自首情形
    記錄表在卷足憑（見同前偵卷第二八頁），係對於未發覺之
    犯罪，表示願接受裁判之意，依同法第六十二條前段自首之
    規定，減輕其刑。爰審酌被告雖無前科，素行良好（見本院
    卷附之臺灣高等法院被告前案紀錄表），惟因一時圖快而違
    規駕駛，對往來之人車具有高度危險性，其過失之程度及對
    告訴人所生之危害雖非輕微，然告訴人亦有過失，且被告肇
    事後已由保險公司代為給付新臺幣（下同）三萬餘元之醫療
    費用，此為告訴人所不否認，而被告於本院審理時復陳稱：
    願再賠償告訴人五至十萬元等語（見本院九十五年十月三十
    日準備程序筆錄），嗣僅因雙方就賠償金額之認知差距過大
    ，致未能達成和解，暨被告犯後坦承犯行，態度良好等一切
    情狀，量處如主文所示之刑。
五、末查被告行為後，刑法第四十一條第一項前段關於易科罰金
    折算標準之規定，修正為「以新臺幣一千元、二千元或三千
    元折算一日」，惟依被告行為時之法律，即修正前刑法第四
    十一條第一項前段暨修正前罰金罰鍰提高標準條例第二條規
    定，係以新臺幣三百元以上九百元以下折算一日，比較新、
    舊法結果，適用被告行為時即修正前之法律，對被告較為有
    利，爰依刑法第二條第一項前段之規定，適用被告行為時即
    修正前刑法第四十一條第一項前段規定，併諭知易科罰金之
    折算標準。
據上論斷，應依刑事訴訟法第四百五十二條、第二百七十三條之
一第一項、第二百九十九條第一項前段，刑法第二條第一項前段
、修正前刑法第二百八十四條第一項前段、第六十二條前段、第
四十一條第一項前段，罰金罰鍰提高標準條例第一條前段、修正
前罰金罰鍰提高標準條例第二條，現行法規所定貨幣單位折算新
臺幣條例第二條，判決如主文。
本案經檢察官黃士元到庭執行職務
中    華    民    國    95    年    11    月    17    日
                  交通法庭法  官  陳芃宇
以上正本證明與原本無異。
如不服本判決，應於判決送達後10日內，向本院提出上訴狀。
                          書記官  周小玲
中    華    民    國    95    年    11    月    20    日
附錄本案論罪科刑法條全文：
中華民國刑法第二百八十四條
因過失傷害人者，處六月以下有期徒刑、拘役或五百元以下罰金
，致重傷者，處一年以下有期徒刑、拘役或五百元以下罰金。
從事業務之人，因業務上之過失傷害人者，處一年以下有期徒刑
、拘役或一千元以下罰金，致重傷者，處三年以下有期徒刑、拘
役或二千元以下罰金。


司法院資訊處製作；財團法人民間司法改革基金會備份。
